臺灣新竹地方法院刑事判決
109年度原訴字第26號
公  訴  人  臺灣新竹地方檢察署檢察官
被      告  龍竣硯



指定辯護人  本院公設辯護人周凱珍
被      告  羅梓源




            劉澤民



上列被告等因詐欺案件，經檢察官提起公訴（109年度偵字第317
5號），被告等就被訴事實為有罪之陳述，本院依簡式審判程序
審理，判決如下：
    主  文
龍竣硯犯三人以上共同以網際網路為傳播工具對公眾散布而詐欺
取財罪，處有期徒刑壹年；又犯三人以上共同詐欺取財罪，處有
期徒刑壹年壹月。應執行有期徒刑壹年貳月。 未扣案之犯罪所
得新臺幣參仟元沒收，於全部或一部不能沒收或不宜執行沒收時
，追徵其價額。
羅梓源犯三人以上共同以網際網路為傳播工具對公眾散布而詐欺
取財罪，處有期徒刑壹年；又犯三人以上共同詐欺取財罪，處有
期徒刑壹年壹月。應執行有期徒刑壹年貳月。未扣案之犯罪所得
新臺幣貳仟元沒收，於全部或一部不能沒收或不宜執行沒收時，
追徵其價額。
劉澤民犯三人以上共同以網際網路為傳播工具對公眾散布而詐欺
取財罪，處有期徒刑壹年；又犯三人以上共同詐欺取財罪，處有
期徒刑壹年壹月。應執行有期徒刑壹年貳月。未扣案之犯罪所得
新臺幣玖佰玖拾捌元沒收，於全部或一部不能沒收或不宜執行沒
收時，追徵其價額。
    事  實
一、高皓宇（綽號廣志）、龍竣硯（綽號哈利波特）、羅梓源（
    綽號洛克、阿寶、春風）、劉澤民（綽號三杯雞）、陳宗瑋
    等人（高皓宇、陳宗瑋由本院另行審結）於民國（下同）10
    8年9月間開始，參與其他真實姓名年籍不詳之成年人所屬3
    人以上，以實施詐術為手段所組成，具有持續性、牟利性之
    結構性組織，彼此間以通訊軟體「微信」群組聯絡，由陳宗
    瑋招募羅梓源予高皓宇認識並加入詐欺集團，並於羅梓源犯
    案後可抽成獲利；高皓宇則招募龍竣硯、劉澤民二人加入詐
    欺集團。高皓宇擔任收水（3號），龍竣硯、羅梓源擔任車
    手頭角色（2號），劉澤民擔任提款車手（1號），於提領款
    項後上繳羅梓源，羅梓源再上繳龍竣硯，龍竣硯再上繳高皓
    宇，高皓宇再上繳年籍不詳之成年人詐欺成員。高皓宇等人
    及詐欺集團其他成員，共同意圖為自己不法之所有，基於加
    重詐欺之犯意聯絡，分別為下列行為：
(一)由不詳姓名年籍之詐欺集團機房成員，於同年月23日在某網
    站刊登「SUP0329」借貸廣告，不知情之官翊萱（另經檢察
    官為不起訴處分）以通訊軟體LINE與其聯絡，該成員自稱王
    道銀行專員，並要求官翊萱需提供提款卡以便送審，官翊萱
    因此陷於錯誤，依詐欺集團成員之指示，於同年月24日13時
    許，將其所有之臺灣中小企業銀行頭份分行（下稱臺企銀，
    帳號000-00000000000）及玉山銀行竹科分行（帳號000-000
    0000000000）提款卡各1張，從新竹縣新豐鄉統一超商新康
    門市，以交貨便方式寄往臺中市豐原區豐勢路統一超商豐贊
    門市（交貨便服務代碼Z00000000000），復由其他詐欺集團
    成員前往領取。
(二)由不詳姓名年籍之詐欺集團機房成員於同年月28日19時44分
    許，以電話與莊淑婷聯絡，謊稱莊淑婷於賣場購買手機時誤
    設為批發商，將定期從莊淑婷帳戶扣款，要求以提款卡解除
    設定，莊淑婷因此陷於錯誤，依詐欺集團成員之指示，於同
    日20時50分許，在臺南市○○區○○路000號中華郵政股份有限
    公司ATM，轉帳新臺幣（下同）2萬9,920元至官翊萱上開臺
    企銀帳戶；於同日21時22分許，在臺南市○○區○○路000號土
    地銀行ATM，再轉帳1萬9,985元至官翊萱上開臺企銀帳戶。
二、嗣高皓宇於同年月28日上午某時許，在苗栗縣苗栗市巨蛋對
    面租屋處，將官翊萱上開臺企銀帳戶提款卡交予羅梓源，羅
    梓源復在彰化縣溪湖鎮統一超商溪湖門市，將提款卡交予劉
    澤民，再由劉澤民於附表所示時、地提領贓款共計49,905元
    後上繳羅梓源，並獲提領金額2％之報酬；羅梓源再將贓款上
    繳龍竣硯並獲利2,000元；龍竣硯再將贓款上繳高皓宇並獲
    利3,000元（起訴書附表誤載及漏載部分，均經檢察官當庭
    補充更正）。
三、案經莊淑婷訴由臺南市政府警察局學甲分局、新竹縣政府警
    察局竹北分局報告臺灣新竹地方檢察署檢察官偵查起訴。
    理  由
一、本件被告龍竣硯、羅梓源、劉澤民所犯係死刑、無期徒刑或
    最輕本刑為3 年以上有期徒刑以外之罪，且非高等法院管轄
    第一審案件，被告3人於本院準備程序進行中，就被訴事實
    為有罪之陳述，經本院認合於刑事訴訟法第273條之1第1 項
    之規定，裁定進行簡式審判程序，合先敘明。
二、上開犯罪事實，業據被告3人於警詢、偵查、本院準備程序
    及簡式審判程序中坦白承認（見偵字3175卷第16-22、26-33
    、37-38、39-46、186-187、188-189頁、本院卷一第90-94
    、183-192、310-317、414-418、420-427、476-484、486-4
    96頁），核與證人即告訴人莊淑婷、證人官翊萱之證述相符
    （見偵字3175卷第117-120、56-58、73-78、186-187頁），
    並有LINE對話紀錄截圖、臺企銀帳戶交易明細、被告劉澤民
    提款監視器截圖、被告3人指認共犯之犯罪嫌疑人紀錄表、
    被告劉澤民提領時地一覽表、郵政自動櫃員機交易明細表、
    土地銀行自動櫃員機存戶交易明細表等件在卷可稽（見偵字
    3175卷第63、67-72、83-86、23-25、34-36、47-49、82、1
    24-125頁），足見被告3 人上開任意性自白核與事實相符，
    應堪採信。綜上，本件事證明確，應依法論罪科刑。
三、論罪科刑：
（一）核被告3人就事實欄一、（一）所為，係犯刑法第339條之
      4第1項第2 款、第3 款之三人以上共同以網際網路為傳播
      工具對公眾散布而詐欺取財罪；就事實欄一、（二）所為
      ，係犯刑法第339條之4第1項第2款之三人以上共同犯詐欺
      取財罪。又起訴書雖未就事實欄一、（一）部分論以刑法
      第339條之4第1項第2 款、第3 款之罪名，惟蒞庭檢察官
      已當庭追加該部分罪嫌，並經被告3人認罪，無礙被告防
      禦權之行使，本院乃併予審理，附此敘明。
（二）共同實施犯罪行為之人，在合同意思範圍以內，各自分擔
      犯罪行為之一部，相互利用他人之行為，以達其犯罪之目
      的者，即應對於全部所發生之結果，共同負責。又共同正
      犯之成立，祇須具有犯意之聯絡及行為之分擔，既不問犯
      罪動機起於何人，亦不必每一階段犯行，均須參與。是以
      ，本件詐騙集團分工細緻，被告3 人雖均未自始至終參與
      本件詐欺取財各階段犯行；惟其等與詐欺集團其他成員既
      為詐騙被害人而彼此分工，堪認係在合同意思範圍內，各
      自分擔犯罪行為之一部，並相互利用他人之行為，以達犯
      罪之目的，參諸上開說明，被告3 人與其所屬詐欺集團成
      員間就上開犯行，有犯意聯絡及行為分擔，均為共同正犯
      。
（三）被告3人就告訴人所匯入之款項，雖前後有數次取款行為
      ，然觀其行為過程，係於密接時、地，分次提領，就同一
      被害人而言，屬侵害同一被害人之財產法益，各行為之獨
      立性甚為薄弱，依一般社會通念難以強行分開，在刑法評
      價上，應視為數個舉動之接續施行，應各論以接續犯之一
      罪。
（四）被告3人所為事實欄一、（一）、（二）之犯行間，時地
      有別，且犯罪被害人不同，是就該等犯行，足認其犯意各
      別，行為互殊，自應分論併罰。　　　
（五）爰審酌被告3 人均正值青年，不思以正途賺取所需，竟為
      一己私利，貪圖輕易獲得財物金錢，欠缺尊重他人財產權
      之觀念，致生損害於被害人，所為實值譴責，惟念被告3
      人犯後均坦認犯行，暨被告龍竣硯自述高職肄業、未婚、
      育有1名1歲子女現由女方照顧、因缺錢養小孩、尚未找到
      工作而為本件犯行；被告羅梓源自述高職肄業、未婚無子
      、先前職業為配管、與母親及姐姐同住、因缺錢及負債而
      為本件犯行；被告劉澤民自述高職肄業、未婚無子、先前
      職業為鐵工、月收入約1至2萬元、因缺錢及負債而為本件
      犯行，及被告3人分別於詐欺集團擔任之職務輕重等一切
      情狀，分別量處如主文所示之刑，並定應執行之刑，以資
      儆懲。
四、沒收部分：
（一）按犯罪所得，屬於犯罪行為人者，沒收之。但有特別規定
      者，依其規定。前2 項之沒收，於全部或一部不能沒收或
      不宜執行沒收時，追徵其價額。刑法第38條之1 第1 項、
      第3 項定有明文。次按，共同犯罪行為人之組織分工及不
      法所得，未必相同，彼此間犯罪所得之分配懸殊，其分配
      較少甚或未受分配之人，如仍應就全部犯罪所得負連帶沒
      收之責，超過其個人所得之剝奪，無異代替其他犯罪參與
      者承擔刑罰，顯失公平，因共犯連帶沒收與罪刑相當原則
      相齟齬，故共同犯罪，所得之物之沒收，應就各人分得之
      數為之，亦即沒收或追徵應就各人所實際分得者為之。
（二）被告龍竣硯、羅梓源於本院審理中供稱於本件獲取之報酬
      各為3,000元、2,000元（見本院卷一第422、424頁），又
      被告劉澤民供稱其抽取當日提領款項總額之2％作為報酬（
      見本院卷一第492頁），是本院依本件告訴人莊淑婷匯款
      金額49,905元計算（提領款項之總額雖為50,000元，然其
      餘部分不能認係本件之犯罪所得）犯罪所得為998元（四
      捨五入），被告3人上開犯罪所得均未經扣案，爰依刑法
      第38條之1第1項前段、第3項規定宣告沒收，並諭知於全
      部或一部不能沒收或不宜執行沒收時，追徵其價額。
五、不另為免訴諭知部分：
（一）公訴意旨略以：被告3人自108年9月間開始，參與以實施
      詐欺為手段、具有牟利性、持續性、結構性之詐騙集團犯
      罪組織，因認被告3人尚涉犯組織犯罪防制條例第3條第1
      項後段之參與犯罪組織罪嫌等語。
（二）按組織犯罪防制條例係藉由防制組織型態之犯罪活動為手
      段，以達成維護社會秩序、保障人民權益之目的，乃於該
      條例第3條第1項前段與後段，分別對於「發起、主持、操
      縱、指揮」及「參與」犯罪組織者，依其情節不同而為處
      遇，行為人雖有其中一行為（如參與），不問其有否實施
      各該手段（如詐欺）之罪，均成立本罪。然在未經自首或
      有其他積極事實，足以證明其確已脫離或解散該組織之前
      ，其違法行為，仍繼續存在，即為行為之繼續，而屬單純
      一罪，至行為終了時，仍論為一罪（最高法院107年度台
      上字第1066號判決意旨參照）。再參與犯罪組織行為乃繼
      續行為，僅應於被告加入犯罪組織後，於首次犯加重詐欺
      取財部分，論以參與犯罪組織罪，基於刑罰禁止雙重評價
      原則，被告以後之犯行，應僅論以加重詐欺罪即已足。
（三）次按案件曾經判決確定者，應諭知免訴之判決，刑事訴訟
      法第302條第1款定有明文。被告3人參與上開詐欺集團，
      固係以詐術為手段，具有持續性、牟利性之有結構性組織
      ，而構成組織犯罪防制條例第3條第1項後段之參與犯罪組
      織罪。惟被告3人參與同一詐欺集團，而涉犯參與犯罪組
      織罪之犯行，已因該詐欺集團於108年9月28日對另案告訴
      人犯三人以上共同詐欺取財罪行，經臺灣彰化地方法院 1
      09 年原訴字第 4 號刑事判決認被告3人於該案所為，係
      犯組織犯罪防制條例第3條第l項後段之參與犯罪組織罪、
      刑法第339條之4第1項第2款之三人以上共同詐欺取財罪及
      洗錢防制法第14條第1項之洗錢罪，想像競合後依重罪即
      加重詐欺取財罪分別判處被告3人有期徒刑1年10月確定，
      有該案判決書及臺灣高等法院被告前案紀錄表在卷足憑。
      被告3人自加入該詐欺集團時起，陸續參與詐欺犯行，直
      至為警查獲止，期間並未有自首或脫離該犯罪組織之情事
      ，始終為詐欺集團之一員，其違法情形仍屬存在，而參與
      犯罪組織在性質上屬行為繼續之繼續犯，本件參與組織罪
      部分，與前開判決確定部分具有法律上一罪之關係，自應
      為該案確定判決效力之所及，本應為免訴判決，然公訴意
      旨既認此部分與前開經本院論罪科刑部分，具有裁判上一
      罪關係，爰不另為免訴之諭知。
據上論斷，應依刑事訴訟法第273條之1第1項、第299條第1 項前
段，判決如主文。
本件經檢察官洪期榮提起公訴，檢察官黃怡文、翁旭輝到庭執行
職務。
中　　華　　民　　國　　110 　年　　6 　　月　　25　　日
                  刑事第四庭  法  官  魏瑞紅
以上正本證明與原本無異。
如不服本判決應於收受本判決後20日內向本院提出上訴書狀，上
訴書狀應敘述具體理由。上訴書狀未敘述上訴理由者，應於上訴
期間屆滿後20日內補提理由書狀於本院(均須按他造當事人之人
數附繕本 )「切勿逕送上級法院」。 
中　　華　　民　　國　　110 　年　　6 　　月　　25　　日
                              書記官  李佳穎
附錄本件論罪科刑法條：
刑法第339條之4
犯第 339 條詐欺罪而有下列情形之一者，處 1 年以上 7 年以
下有期徒刑，得併科 1 百萬元以下罰金：
一、冒用政府機關或公務員名義犯之。
二、三人以上共同犯之。
三、以廣播電視、電子通訊、網際網路或其他媒體等傳播工具，
    對公眾散布而犯之。
前項之未遂犯罰之。

附表：
編號 提領時間 提領地點 提領金額 （新臺幣） 1 108年9月28日20時57分許 臺中商業銀行秀水分行 2萬元、1萬元 2 同日 21時38分許 臺中商業銀行彰化分行 2萬元